臺灣桃園地方法院刑事判決　　　　　　　95年度易字第1487號
公　訴　人　臺灣桃園地方法院檢察署檢察官
被　　　告　甲○○
選任辯護人　林智育律師
　　　　　　李岳洋律師
上列被告因違反著作權法案件，經檢察官提起公訴（95年度偵字
第6837號），本院判決如下：
    主  文
甲○○無罪。
    理  由
一、公訴意旨略以：被告甲○○明知日劇「富豪刑事」影片係方
    聯科技有限公司（以下簡稱方聯公司）享有著作財產權之視
    聽著作，未經著作財產權人方聯公司之同意或授權，不得擅
    自散布或意圖散布而公開陳列或持有，竟先於民國94年7 月
    間某日，以每套含運費約新臺幣（以下同）200 多元之代價
    ，透過網路購得未經著作財產權人授權重製之「富豪刑事」
    光碟1 套（7 片），復於94年12月間某日，在其位於桃園縣
    中壢市○○路○ 段7 號1 樓住處，使用其所有之電腦主機連
    接至奇摩拍賣網站，以其向奇摩公司申請取得之「unique_o
    saka」會員帳號，刊登以220 元之價格販售上開盜版影音光
    碟之訊息，並以其所有unique_osaka@yahoo.com.tw 電子郵
    件信箱，供不特定人作為回傳訂購郵件之用，被告收到顧客
    回傳確認訂購之郵件並收取價金後，再將上開影片之盜版影
    音光碟，透過不知情之郵務人員寄送給訂購顧客。嗣經方聯
    公司於網路上發現上開訊息，向警方報案後，為警於95年3
    月9 日下午4 時5 分許，在上址搜索當場查獲，並扣得電腦
    主機1 台、遭前揭買家退回之「富豪刑事」盜版影音光碟1
    套（7 片）等物，因認被告涉有著作權法第91條之1 第3 項
    、第2 項之明知係侵害著作財產權之重製光碟而散布罪嫌。
二、按犯罪事實應依證據認定之，無證據不得認定其犯罪事實；
    又不能證明被告犯罪，應諭知無罪之判決，刑事訴訟法第15
    4條第2項、第301條第1項定有明文。次按被告或共犯之自白
    ，不得作為有罪判決之唯一證據，仍應調查其他必要之證據
    ，以察其是否與事實相符，刑事訴訟法第156條第2項亦有明
    文。刑事訴訟法第156條第2項規定，被告雖經自白，仍應調
    查其他必要之證據，以察其是否與事實相符。立法目的乃欲
    以補強證據擔保自白之真實性；亦即以補強證據之存在，藉
    之限制自白在證據上之價值。而所謂補強證據，則指除該自
    白本身外，其他足資以證明自白之犯罪事實確具有相當程度
    真實性之證據而言。雖其所補強者，非以事實之全部為必要
    ，但亦須因補強證據與自白之相互利用，而足使犯罪事實獲
    得確信者，始足當之。故被告雖經自白，仍應調查其他必要
    之證據，以察其與事實是否相符，茍無法證明其與事實相符
    ，根本即失其證據之證明力，不得採為判斷事實之根據（最
    高法院74年台覆字第10號判例及46年台上字第809 號判例要
    旨參照）。又刑事訴訟上證明之資料，無論其為直接或間接
    證據，均須達於通常一般之人均不致有所懷疑，而得確信其
    為真實之程度，始得據為有罪之認定，若其關於被告是否犯
    罪之證明未能達此程度，而有合理懷疑之存在，致使無從形
    成有罪之確信，根據「罪證有疑，利於被告」之證據法則，
    即不得遽為不利被告之認定，最高法院亦著有76年台上字第
    4986號判例可資參照。
三、本件公訴人認被告涉有明知係侵害著作財產權之重製光碟而
    散布罪嫌，無非係以被告於警詢及偵查中之自白；告訴代理
    人乙○○之指述；卷附專屬授權授權書、原產地證明書、雅
    虎奇摩拍賣網站之網頁資料，及扣案之電腦主機1 台（內建
    燒錄器）、「富豪刑事」光碟1 套為主要論據。
四、訊據被告甲○○固坦認其於前揭時、地遭警持搜索票執行搜
    索，並扣得電腦主機1 台、「富豪刑事」光碟1 套之事實，
    惟堅詞否認涉有前揭犯行，辯稱：扣案之「富豪刑事」光碟
    1 套係伊購得供己觀賞用，並未在網路上販售，而搜索當日
    原係方聯公司法務人員檢舉伊販售「木更津貓眼」光碟，惟
    並未搜索到該片，後來係在伊房間抽屜內發現「富豪刑事」
    光碟，因伊前曾因違反著作權法案件遭扣押相當多片子，伊
    擔心舊事重演，所以才配合警方承認販賣「富豪刑事」，伊
    在警詢、檢察官之自白並非出於任意性等語；辯護人辯護意
    旨則另以：本件係違法搜索，故扣案之「富豪刑事」光碟1
    套、電腦主機1 台均無證據能力等語置辯。本院查：
（一）按對於被告或犯罪嫌疑人之身體、物件、電磁紀錄及住宅
      或其他處所，必要時得搜索之。又搜索，應用搜索票。搜
      索票，應記載下列事項：一、案由。二、應搜索之被告、
      犯罪嫌疑人或應扣押之物。但被告或犯罪嫌疑人不明時，
      得不予記載。三、應加搜索之處所、身體、物件或電磁紀
      錄。四、有效期間，逾期不得執行搜索及搜索後應將搜索
      票交還之意旨。搜索票，由法官簽名。偵查中檢察官認有
      搜索之必要者，除第131條第2項所定情形外，應以書面記
      載前條第2 項各款之事項，並敘述理由，聲請該管法院核
      發搜索票。司法警察官因調查犯罪嫌疑人犯罪情形及蒐集
      證據，認有搜索之必要時，得依前項規定，報請檢察官許
      可後，向該管法院聲請核發搜索票。刑事訴訟法第122 條
      第1 項、第128 條、第128 條之1 第1 、2 項分別定有明
      文。
  １、本件聲請搜索票之經過，業據證人即查獲警員柯振利在本
      院審理時結證稱：伊是在網路巡邏時，發現被告在雅虎拍
      賣網站上所申請帳號unique_osaka刊登的廣告內容係販售
      日劇光碟，伊就通知告訴代理人乙○○上網瀏覽該帳號之
      拍賣網頁，發現有侵害方聯公司權利的「木更津貓眼」光
      碟，經方聯公司上網購得該片，並提出告訴，伊就依據告
      訴狀、向中華電信查得該帳號裝機地址等資料，向法院聲
      請核發搜索票等語明確（參本院卷第60頁），本院據前開
      聲請及所附相關證據資料，有合理依據認被告存有違反著
      作權法之相關證據，非經搜索難以得悉，符合搜索之相當
      性及必要性，而有搜索之必要，並在搜索票上載明案由、
      受搜索人、搜索範圍、有效時間等應記載事項，由法官簽
      名，尚無何違誤之處，辯護意旨稱本院核發搜索票欠缺必
      要性，實非可採。
  ２、又本件搜索係內政部警政署保安警察第二總隊第一大隊第
      二中隊警員持本院95年度聲搜字第212 號搜索票，於95年
      3 月9 日15時2 分起至同日16時5 分許止，在桃園縣中壢
      市○○路○ 段7 號執行搜索，搜索票上所載應扣押之物為
      「違反著作權法之相關物證及違法物品」，有本院95年度
      聲搜字第212 號搜索票影本1 紙在卷可稽，而證人柯振利
      就執行搜索之經過結證稱：伊與同1 組同仁及乙○○至現
      場執行搜索時，發現1 、2 樓都放滿日劇光碟，經乙○○
      現場查看，多數影片在臺灣都無告訴權，只有「富豪刑事
      」有告訴權，雖亦有發現「木更津貓眼」電視版光碟，但
      方聯公司有代理權的係電影版，而非電視版，故僅查扣「
      富豪刑事」，其餘日劇光碟經請示內勤檢察官後，認無被
      害人、告訴人，則未予查扣等情（本院卷第60-61 頁），
      足見上址搜索地點確有相當數量之日劇光碟，被告亦承認
      在網路上販售該等日劇光碟，雖方聯公司係因在網路上向
      被告購得「木更津貓眼」光碟，合理懷疑被告有侵害著作
      財產權情事，始檢具相關事證提出告訴，再經警向本院聲
      請核發搜索票，已如前述，然非謂僅有「木更津貓眼」為
      搜索票之搜索範圍，本件搜索之目的本即為查得被告違反
      著作權法之相關物證，則除「木更津貓眼」以外，其餘侵
      害著作財產權之重製光碟應同為本件搜索範圍及應扣抽之
      物。是本件搜索程序並無何違法情事，實施搜索時被告亦
      全程在場，所查扣之電腦主機（內建燒錄機）1 台及「富
      豪刑事」光碟1 套復未逾搜索票所載應扣押之範圍，辯護
      意旨稱扣案物品乃違法搜索所得之證物，無證據能力云云
      ，尚乏所據。
（二）又被告之自白，非出於強暴、脅迫、利誘、詐欺、疲勞訊
      問、違法羈押或其他不正之方法，且與事實相符者，得為
      證據。被告陳述其自白係出於不正之方法者，應先於其他
      事證而為調查。刑事訴訟法第156 條第1 項、第3 項前段
      定有明文。被告固抗辯其於警詢、檢察官訊問時承認有販
      賣「富豪刑事」光碟之陳述，非出於其任意性云云，然由
      被告在本院審理時陳述其為前揭自白之原因可知，其係因
      前曾遭扣押為數甚多之光碟，迄今尚未發還，擔心舊事重
      演才坦承販賣「富豪刑事」光碟，足見被告為前揭自白並
      非出於取得自白之警員、檢察官以強暴、脅迫或其他不正
      方法所致，而被告既在內心考慮衡量後始為前開供述，自
      難認非出於其自由意志所為，被告執此為辯，自無足取。
（三）惟被告自白出於任意性，與其自白需補強證據擔保其真實
      性，二者本屬兩事，倘僅證明被告之自白非出於強暴、脅
      迫、利誘、詐欺、疲勞訊問、違法羈押或其他不正之方法
      所取得，雖仍屬於自白，然必須有補強證據擔保，足以證
      明被告自白之犯罪確非虛構，且與事實相符，始得採為有
      罪判決之基礎；反之，倘僅足以證明被告自白之任意性，
      而查無其他補強證據足以證明其自白真實性時，該自白仍
      不得遽採為有罪判決之基礎。
  １、被告固於警詢、檢察官訊問時供稱：伊於94年7 月在奇摩
      拍賣網上購買「富豪刑事」光碟，價格含運費約200 餘元
      ，看完同年12月以220 元售出，但對方說片子有問題，所
      以將片子退還，對方只買1 套，伊不記得對方名字，也忘
      了如何退錢等語（參見臺灣桃園地方法院檢察署95年度偵
      字第6837號偵查卷第11、104-105 頁）。惟證人乙○○在
      本院審理時結證稱：伊並未在網路上看到被告販賣「富豪
      刑事」光碟，係在現場聽到被告跟警察說，該片子係其之
      前賣出有故障遭退回等語（見本院卷第72-74 頁），而證
      人柯振利至本院作證時亦結證述：伊在網路巡邏時，發現
      被告在雅虎拍賣網站上申請帳號，刊登出售日劇光碟，但
      並未發現被告之網頁上刊登販賣「富豪刑事」光碟等情（
      本院卷第60-61 頁），再佐以卷附被告拍賣網頁資料復無
      刊登出售「富豪刑事」光碟之相關證據（詳參同前偵卷第
      41頁），顯見關於被告在網路刊登、售出「富豪刑事」光
      碟乙節，除被告之自白外，尚乏其他證據可資證明確與事
      實相符，自難遽採為論罪之依據。
  ２、至專屬授權授權書、原產地證明書僅能證明朝日電視臺享
      有著作財產權之「富豪刑事」視聽著作，專屬授權予方聯
      公司在臺灣地區發行或銷售，要無從據之證明被告有散布
      「富豪刑事」光碟之事實。而扣案之「富豪刑事」光碟1
      套雖非方聯公司所發行，屬非法重製之光碟，然既查無被
      告有散布或意圖散布而公開陳列或持有之情事，則被告單
      純持有「富豪刑事」光碟之行為，實無法以著作權法第91
      條之1 第3 項、第2 項之明知係侵害著作財產權之重製光
      碟而散布罪相繩；又市售電腦內建燒錄器，已為一般電腦
      之基本配備，是被告所使用之電腦內建燒錄器亦無何不符
      社會常情之處，因此扣案內建燒錄器之電腦主機1 台，亦
      不得以之直接或間接證明被告涉有前揭犯行。
五、綜上所述，依據刑事舉證分配之原則，對構成犯罪之事實，
    應由公訴人負舉證責任，公訴人若不能盡此舉證義務，被告
    亦無舉反證證明之必要。從而，本件被告是否涉有著作權法
    第91條之1 第3 項、第2 項之明知係侵害著作財產權之重製
    光碟而散布罪，必須由公訴人舉證證明，並使本院達到「無
    合理懷疑」之確信心證程度。然本件公訴人所舉之證據，尚
    不能使本院形成被告有罪之確信，此外，復查無其他積極證
    據足以證明被告確有公訴人所指之前揭犯行，根據「罪證有
    疑，利於被告」之證據法則，自應依法就被告為無罪之諭知
    。
據上論斷，應依刑事訴訟法第301條第1項，判決如主文。
本案經檢察官鄭東到庭執行職務。
中　　華　　民　　國　　96　　年　　12　　月　　5 　　日
　　　　　　　　　刑事第十二庭審判長  法　官  王美玲
                                      法  官  羅國鴻
                                      法  官  許雅婷
以上正本證明與原本無異。
如不服本判決，應於判決送達後10日內向本院提出上訴狀（應附
繕本），其未敘述上訴理由者，應於上訴期間屆滿後20日內補提
理由書狀於本院，上訴於臺灣高等法院。
                                      法  官  吳玉蘭
中　　華　　民　　國　　96　　年　　12　　月　　7 　　日
